臺灣士林地方法院民事裁定　　　　　　100年度國小抗字第1號
抗　告　人　謝秉學
相　對　人　黃盛超
上列當事人間國家賠償事件，抗告人對於中華民國100 年5 月9
日本院內湖簡易庭第一審裁定（100 年度湖國小字第1 號），提
起抗告，本院裁定如下：
    主  文
原裁定廢棄。
    理  由
一、按當事人書狀，除別有規定外，應記載當事人姓名及住所或
    居所，民事訴訟法第116 條第1 項第1 款前段定有明文。第
    按依小額程序起訴者，得使用表格化訴狀；其格式由司法院
    定之，為同法第436 條之10所規定。而依司法院民國93年12
    月13日修正後小額訴訟表格化訴狀及判決格式規則第2 條所
    定如附件一表格化訴狀所示，小額程序起訴仍應具體載明當
    事人之住所或居所，此為起訴必須具備之程式，其起訴有此
    程式之欠缺，經法院命補正後，如依其情形可以補正而逾期
    不補者，依據民事訴訟法第436 條之23、第436 條第2 項及
    第249 條第1 項第7 款之規定，應以裁定駁回其起訴。而當
    事人之住所、居所之陳明，涉及法院就管轄、送達、就審期
    間、在途期間等之判斷，除確有不能查知之情形外，縱別有
    住居所外之其他已知之可供送達處所可以送達訴訟文書，固
    亦不得逕謂當事人起訴即無庸表明他造之住所、居所或可任
    意認定其住居所地，而論斷前開事項。但原告經法院命補正
    他造住居所，如有正當理由經相當之調查仍不能查知，或無
    可資查證之方法而不能補正，而遵期具狀提出具體可行之調
    查方法聲請法院調查時，亦應認其調查之聲請即為補正行為
    ，不能以其為未補正而予駁回。
二、本件抗告人在原審起訴請求相對人給付新臺幣（下同）7,00
    0 元，其訴訟標的金額在10萬元以下，依據民事訴訟法第43
    6 條之8 第1 項規定，應適用小額訴訟程序。而抗告人所提
    出之小額訴訟表格化訴狀上，就相對人之住所、居所一欄空
    白未填，而未載明相對人之住所或居所，於起訴之程式確有
    欠缺。原審於民國100 年4 月15日裁定命抗告人5 日內補正
    ，具狀記載相對人之住所或居所，並提出相對人戶籍謄本，
    而於同年月26日送達抗告人。抗告人即於同年月29日具狀陳
    報：抗告人於同年月27日前往臺北市士林區行政中心查詢被
    告住所及居所地址並申請其戶籍謄本遭拒，而依據內政部警
    政署函文記載，被告於事發時為臺北市政府警察局文山第一
    分局指南派出所員警，懇請向內政部警政署或臺北市政府警
    察局查詢，以查明被告真正住所或居所等語。揆之首揭規定
    及說明，應認原告雖經進行相當之調查，仍不能查知相對人
    之住所或居所，但已提出可行之調查方法資為補正，原審以
    抗告人未補正起訴程式之欠缺而裁定駁回其所提起之訴訟，
    尚有未合。抗告意旨指摘原審裁定不當，求予廢棄，非無理
    由，應予准許。
三、爰裁定如主文。
中    華    民    國  100     年    9     月    23    日
                  民事第二庭  審判長法  官  林政佑
                                    法  官  馬傲霜
                                    法  官  蕭錫証
以上正本證明與原本無異。
本件裁定不得再抗告。
中    華    民    國  100     年    9     月    28    日
                                    書記官  何婉菁